【裁判字號】    98,訴,1016
【裁判日期】    981029
【裁判案由】    違反毒品危害防制條例
【裁判全文】
臺灣臺南地方法院刑事判決              98年度訴字第1016號
公  訴  人  臺灣臺南地方法院檢察署檢察官
被      告  甲○○
上列被告因違反毒品危害防制條例案件，經檢察官提起公訴（98
年度毒偵字第1324號），被告就被訴事實為有罪之陳述，經本院
裁定由受命法官獨任行簡式審判程序，判決如下：
    主  文
甲○○施用第一級毒品，累犯，處有期徒刑拾月。
    事  實
一、甲○○有下列之前科：
┌─┬─────┬─────┬─────┬──────┬───┬────┬────┐
│編│案由      │判決字號  │判決法院  │宣告刑或定應│定執行│執行完畢│就本案有│
│號│          │          │          │執行刑      │刑    │日期    │無構成累│
│  │          │          │          │            │      │        │犯      │
├─┼─────┼─────┼─────┼──────┼───┼────┼────┤
│1 │毒品危害防│91南簡194 │本院      │有期徒刑4月 │應執行│94年4月 │有      │
│  │制條例    │          │          │            │有期徒│22日    │        │
├─┼─────┼─────┼─────┼──────┤刑10月│        │        │
│2 │毒品危害防│91訴331   │本院      │有期徒刑7月 │（91聲│        │        │
│  │制條例    │          │          │            │1692）│        │        │
│  │          │          │          │            │（接續│        │        │
│  │          │          │          │            │執行）│        │        │
├─┼─────┼─────┼─────┼──────┼───┤        │        │
│3 │毒品危害防│92訴940   │本院      │應執行有期徒│接續執│        │        │
│  │制條例    │          │          │刑10月      │行    │        │        │
├─┼─────┼─────┼─────┼──────┼───┼────┼────┤
│4 │毒品危害防│95訴347   │本院      │有期徒刑1年 │減為有│97年10月│有      │
│  │制條例    │          │          │            │期徒刑│29日    │        │
│  │          │          │          │            │6月（ │        │        │
│  │          │          │          │            │96聲減│        │        │
│  │          │          │          │            │4461）│        │        │
│  │          │          │          │            │（接續│        │        │
│  │          │          │          │            │執行）│        │        │
├─┼─────┼─────┼─────┼──────┼───┤        │        │
│5 │毒品危害防│95訴1323  │本院      │有期徒刑1年2│經減刑│        │        │
│  │制條例    │          │          │月          │並定應│        │        │
├─┼─────┼─────┼─────┼──────┤執行刑│        │        │
│6 │毒品危害防│95訴1627  │本院      │應執行有期徒│為有期│        │        │
│  │制條例    │          │          │刑2年2月    │徒刑1 │        │        │
├─┼─────┼─────┼─────┼──────┤年9月 │        │        │
│7 │竊盜      │96簡1708  │本院      │有期徒刑5月 │（96聲│        │        │
│  │          │          │          │            │減4461│        │        │
│  │          │          │          │            │）（接│        │        │
│  │          │          │          │            │續執行│        │        │
│  │          │          │          │            │）    │        │        │
└─┴─────┴─────┴─────┴──────┴───┴────┴────┘
二、甲○○前於民國90年間，因施用毒品案件，經本院以90年度
    毒聲字第2637號裁定送勒戒處所施以觀察、勒戒，認有繼續
    施用傾向，另經本院以91年度毒聲字第367號裁定送戒治處
    所施以強制戒治，嗣於91年9月29日停止戒治並付保護管束
    ，並於92年3月7日保護管束期滿，未經撤銷視為執行完畢。
    甲○○另於92年間，因施用毒品案件，經本院以92年度毒聲
    字第1461號裁定送戒治處所施以強制戒治，嗣於93年1月9日
    因法律修正逕行釋放致強制戒治未完成。又於92年、95年間
    因違反毒品危害防制條例案件，先後經本院判處罪刑確定（
    詳如事實欄一編號3、4、5、6所示）。其於上開受強制戒治
    執行完畢後5年內，仍因有施用毒品案件，經法院判處罪刑
    ，即屬於「5年內再犯」，顯見其再犯率甚高，原實施強制
    戒治，已無法收其實效，而無5年戒斷期之存在。
三、甲○○仍不知悛悔，於有期徒刑及強制戒治執行完畢後5年
    內，基於施用第一級毒品海洛因之犯意，於98年5月16日下
    午4時許，在台南縣永康市大灣廟後，以注射針筒注射之方
    式，施用第一級毒品海洛因一次。嗣於翌日因涉犯竊盜案件
    ，為警偵辦時，發現其手掌背有針孔，並於同日上午11時40
    分許經其同意採尿送驗，檢驗結果呈現嗎啡陽性及可待因陽
    性反應，而知悉上情。
四、案經臺南縣警察局新化分局報告臺灣臺南地方法院檢察署檢
    察官偵查起訴。
    理  由
壹、程序事項：
  一訊之被告甲○○對於起訴之犯罪事實均坦承不諱，並當庭表
    示認罪，而經本院裁定以簡式審判程序加以審理，則依據刑
    事訴訟法第273條之2、同法第159條第2項之規定，不適用傳
    聞法則有關限制證據能力之相關規定，合先敘明。
  二按上訴人前因施用毒品案件，經第一審法院以八十九年度毒
    聲字第四三九號裁定送觀察、勒戒後，因認無繼續施用毒品
    之傾向，於八十九年二月十日觀察、勒戒執行完畢出所，並
    經台灣板橋地方法院檢察署檢察官以八十九年度毒偵字第六
    二八號不起訴處分確定；上訴人復於上開不起訴處分後之五
    年內，因施用毒品案件，經第一審法院以九十二年度毒聲字
    第三四二一號裁定觀察、勒戒後，認有繼續施用毒品之傾向
    ，此有台灣台北看守所附設勒戒處所九十三年三月五日有無
    繼續施用毒品傾向證明書在卷可稽，惟因毒品危害防制條例
    於九十三年一月九日修正施行，遂於九十三年三月十七日因
    修法免除戒治，釋放出所，並經第一審法院以九十三年度訴
    字第五五０號（起訴案號台灣板橋地方法院檢察署九十三年
    度毒偵緝字第九八號）判處有期徒刑六月確定，於九十三年
    十一月十五日易科罰金執行完畢。有原審法院上訴人之前案
    紀錄表在卷可按。依上訴人上開前科資料，足見其最近一次
    之強制戒治執行完畢釋放之時應係八十九年二月十日。至其
    前揭另次強制戒治雖於九十三年三月十七日經免除執行，乃
    因毒品危害防制條例修正之故，並非因完成法律所預設足以
    戒斷毒癮之治療程序，自不得認係觀察、勒戒或強制戒治執
    行完畢而釋放，最高法院95年度台上字第4270號判決可資參
    照。依上開最高法院判決意旨可知，因毒品危害防制條例修
    正而出所，不得認係觀察、勒戒或強制戒治執行完畢。查被
    告前於90年間，因施用毒品案件，經本院以90年度毒聲字第
    2637號裁定送勒戒處所施以觀察、勒戒，認有繼續施用傾向
    ，另經本院以91年度毒聲字第367號裁定送戒治處所施以強
    制戒治，嗣於91年9月29日停止戒治並付保護管束，並於92
    年3月7日保護管束期滿，未經撤銷視為執行完畢。其另於92
    年間，因施用毒品案件，經本院以92年度毒聲字第1461號裁
    定送戒治處所施以強制戒治，嗣於93年1月9日因法律修正逕
    行釋放致強制戒治未完成，有台灣高等法院被告前案紀錄表
    一份在卷可參，是依上開最高法院判決意旨及說明可知，被
    告於93年1月9日因毒品危害防制條例修正致強制戒治未完成
    ，該日非強制戒治執行完畢之日，故被告最近一次強制戒治
    執行完畢之日係於92年3月7日。
  三又按觀察、勒戒或強制戒治執行完畢後，5年內再犯毒品危
    害防制條例第10條之罪者，檢察官應依法追訴，同條例第23
    條第2項定有明文。查被告於92年3月7日強制戒治執行完畢
    後，又於92、95年間因違反毒品危害防制條例案件，先後經
    本院判處罪刑確定（詳如事實欄一編號3、4、5、6所示），
    有臺灣高等法院被告前案紀錄表一份附卷可稽。再按，被告
    於5年內曾經再犯，縱其三犯本案施用毒品之時間，在初犯
    受強制戒治執行完畢釋放5年以後，仍與「五年後再犯」之
    情形有別，且因已於「五年內再犯」，顯見其再犯率甚高，
    原實施觀察、勒戒或強制戒治，已無法收其實效，即應由檢
    察官逕行依法追訴（最高法院95年度台非字第104號判決可
    資參照）。是被告前受強制戒治執行完畢之日距為本件犯行
    時雖相隔5年以上，然揆諸前揭說明，被告於上開受強制戒
    治執行完畢後5年內，仍因有施用毒品案件，經法院判處罪
    刑，即屬於「5年內再犯」，顯見被告之再犯率甚高，原實
    施強制戒治，已無法收其實效，而無5年戒斷期之存在，本
    件施用毒品犯行自無再經觀察勒戒或強制戒治之必要，應由
    檢察官逕行起訴。是以，被告於強制戒治執行完畢後5年內
    再犯毒品危害防制條例之罪，即應依法追訴、審理。
貳、實體事項：
  一訊據被告甲○○就上開事實均坦承不諱，並有長榮大學於98
    年6月1日確認報告一紙在卷為憑。
  二次按服用海洛因後24小時內約有服用量之80排泄於尿液中，
    其於尿液中排出之最長時限，受施用劑量、施用方式、個人
    體質及其代謝情況等因素影響，因個案而異，一般可檢出之
    最長時限為海洛因服用後2至4天，業經行政院衛生署管制藥
    品管理局於91年9月23日以管檢字第109652號函述明此旨綦
    詳。查被告於前揭時、地為警採集之尿液檢體，送驗結果呈
    嗎啡陽性及可待因陽性反應，此有長榮大學於98年6月1日確
    認報告一紙在卷可稽，核與其自白相符，足認自白出於真實
    ，應可採為認定事實之基礎。
  三綜上所述，本案事證明確，被告之犯行應可認定，應依法論
    科。
參、論罪科刑：
  一按海洛因依毒品危害防制條例第2條第2項第1款規定屬第一
    級毒品，核被告所為，係犯同條例第10條第1項之施用第一
    級毒品罪，其持有第一級毒品海洛因為施用第一級毒品海洛
    因之階段行為，不另論罪。
  二被告曾犯有如犯罪事實欄一所示之前科紀錄，此有臺灣高等
    法院被告前案紀錄表一份在卷可按，其於有期徒刑執行完畢
    後5年內，故意再犯本件有期徒刑以上之罪，為累犯，應依
    刑法第47條第1項累犯之規定，加重其刑。
  三爰審酌被告已有犯罪事實欄一、二所示之前科紀錄，顯現其
    素行不佳，其經過強制戒治後，仍不知戒除毒品惡習，抗拒
    毒品之意志力薄弱、施用毒品之時間及次數、殘害自己之身
    心健康之結果、極易因吸毒而誘致犯他罪，危害他人法益、
    社會秩序及犯後坦承本件犯行之態度，態度良好等一切情狀
    ，量處如主文所示之刑，以示懲儆。
據上論斷，應依刑事訴訟法第273條之1第1項、第299條第1項前
段，毒品危害防制條例第10條第1項，刑法第11條前段、第47條
第1項，判決如主文。
本案經檢察官乙○○到庭執行職務。
中    華    民    國    98    年    10    月    29    日
                  刑事第二庭    法  官  黃瑪玲
以上正本證明與原本無異。
如不服本判決，應於本判決送達後10日內，向本院提出上訴書狀
，並應敘述具體理由。如未敘述上訴理由者，應於上訴期間屆滿
後20日內向本院補提理由書狀（均須按他造當事人之人數附繕本
）「切勿逕送上級法院」。
                                書記官  黃玉秀
中    華    民    國    98    年    10    月    29    日
附錄法條
毒品危害防制條例第10條
施用第一級毒品者，處 6 月以上 5 年以下有期徒刑。
施用第二級毒品者，處 3 年以下有期徒刑。


司法院資訊處製作；財團法人民間司法改革基金會備份。
